【裁判字號】    95,交簡上,112
【裁判日期】    950831
【裁判案由】    過失致死
【裁判全文】
臺灣高雄地方法院刑事判決          95年度交簡上字第112 號
上  訴  人  臺灣高雄地方法院檢察署
上  訴  人  乙○○
即  被  告          國民
上列上訴人因過失致死案件，不服臺灣高雄地方法院高雄簡易庭
民國95年4 月4 日95年度交簡字第281 號第一審簡易判決（聲請
簡易判決處刑書案號：臺灣高雄地方法院檢察署94年度偵字第16
760 號、第24031 號），提起上訴，本院管轄之第二審合議庭判
決如下：
    主  文
上訴駁回。
乙○○緩刑貳年。
    事  實
一、乙○○考領有普通小型車駕駛執照，於民國94年2 月22日20
    時50分許，駕駛車牌號碼1330—LS號自用小客車，自高雄縣
    路竹鄉○○路770 號處所倒車時，本應注意倒車時須注意後
    方有無其他車輛之規定，而依當時情形，天候晴，夜間有照
    明，路面柏油、乾燥、無缺陷，並無不能注意之情事，於倒
    車之際，疏未注意後方車輛，即冒然倒車，適有高金文酒後
    騎乘YMQ —001 號重機車，沿該復興路由北往南行駛至該處
    時，閃避不及，迎面撞上乙○○所駕駛自用小客車右後車門
    ，導致人車倒地，高金文因而顱內出血、硬膜下出血及呼吸
    衰竭，經送醫急救，仍呈現植物人狀態，延至同年9 月13日
    23時34分許，併發肺炎不治死亡。乙○○於肇事後，在未被
    有偵查犯罪權限之機關或公務員發覺其犯罪前，留在現場，
    並向據報前來處理車禍之高雄縣政府警察局湖內分局員警許
    家誠，表示其為肇事者，而自首接受裁判。
二、案經高金文之父甲○○訴請高雄縣政府警察局湖內分局報請
    臺灣高雄地方法院檢察署檢察官偵查起訴。
    理  由
一、本件被告乙○○所犯係死刑、無期徒刑、最輕本刑為3 年以
    上有期徒刑以外之罪，被告就被訴事實為有罪之陳述，經審
    判長告知簡式審判程序之旨，並聽取公訴人及被告之意見後
    ，經本院裁定進行簡式審判程序，合先敘明。
二、訊據被告對於上揭時、地未注意後方車輛而貿然倒車，因而
    肇事導致被害人高金文死亡之犯罪事實，均坦承不諱；而被
    害人高金文因本件車禍導致顱內出血、硬膜下出血及呼吸衰
    竭，最後併發肺炎而不治死亡之事實，有臺灣高雄地方法院
    檢察署法醫驗斷書、相驗屍體證明書及法務部法醫研究所（
    94）醫鑑字第1674號鑑定書各乙份及診斷證明書6 份附卷可
    參（見相卷第3 頁、第7 頁至第26頁）。此外，並有道路交
    通事故調查報告表、道路交通事故現場圖各乙份及現場、車
    損相片計12張附卷可證（見高縣湖警刑移字第0940000734號
    卷【以下簡稱警卷】第16頁至第18頁、第21頁至第26頁、第
    31頁至第32頁）。本院復審酌：
    (一)按汽車倒車時，應顯示倒車燈光或手勢後，謹慎緩慢後倒
      ，並應注意其他車輛及行人，道路交通安全規則第110 條
      第2 款定有明文。被告考領有普通小型車之駕駛執照，駕
      照有效日期至96年2 月16日止，有其駕駛執照影本附卷可
      佐（見警卷第30頁），上開規定則係被告所應注意並能注
      意之義務。而肇事當時天候晴，夜間有照明日間，路面柏
      油、乾燥、無缺陷，視距良好，有道路交通事故調查報告
      表1 份在卷可據，足見被告應無不能注意之情事，然被告
      竟疏於注意，於上揭時、地駕駛前開自用小客車，未注意
      後方車輛即貿然倒車，適有被害人酒後騎乘機車至該處，
      閃避不及，迎面撞上乙○○所駕駛自用小客車右後車門，
      導致人車倒地而傷重死亡。參以本件交通事故之肇事因素
      ，經送臺灣省高屏澎區車輛行車事故鑑定委員會鑑定結果
      ，亦認被告駕駛小客車倒車未注意其他車輛為肇事主因，
      高金文酒精濃度過量駕駛重機車為肇事次因，有該會94年
      11月11日高屏澎鑑字第940762號函暨所附之鑑定意見書乙
      份在卷可參（見94年度偵字第16760 號卷第17頁至第19頁
      ）。從而，被告就本件交通事故之發生，顯有過失，而其
      過失行為與被害人之死亡有相當因果關係，應可認定。
    (二)綜上各項證據以觀，足認被告確有未注意後方車輛貿然倒
      車之行為，且因駕駛前揭車輛而過失致被害人死亡之事實
      甚明。縱以被害人高金文有酒後駕車之過失因素，然無能
      減免於被告之過失罪責，附此敘明。是本件事證已臻明確
      ，被告之犯行應堪認定。
三、論罪部分：
    (一)核被告所為，係犯刑法第27 6條第1 項之過失致人於死罪
      。又查被告行為後，刑法於94年2 月2 日公布，於95年7
      月1 日施行，其中修正第2 條、第33條、第62條、第47條
      規定。按行為後法律有變更者，適用行為時之法律，但行
      為後之法律有利於行為人者，適用最有利於行為人之法律
      ，現行刑法第2 條第1 項定有明文。此條規定乃與刑法第
      1 條罪刑法定主義契合，而貫徹法律禁止溯及既往原則，
      係規範行為後法律變更所生新舊法律比較適用之準據法，
      是刑法第2 條本身雖經修正，但刑法第2 條既屬適用法律
      之準據法，本身尚無比較新舊法之問題，應一律適用裁判
      時之現行刑法第2 條規定以決定適用之刑罰法律，先予辨
      明。又以本次刑法修正之比較新舊法，應就罪刑有關之共
      犯、未遂犯、想像競合犯、牽連犯、連續犯、結合犯，以
      及累犯加重、自首減輕暨其他法定加減原因（如身分加減
      ）與加減例等一切情形，綜其全部罪刑之結果而為比較。
      經查：
      1.上開被告所犯刑法第276 條第1 項之法定刑為：「2 年
        以下有期徒刑、拘役或2,000 元以下罰金」，而被告行
        為後，刑法第33條第5 款有關罰金刑部分已有修正，依
        修正前之規定：「罰金：（銀元）1 元以上」，並應依
        罰金罰鍰提高標準條例第1 條規定，就其原定數額得提
        高為2 倍至10倍，但法律已依一定比率規定罰金或罰鍰
        之數額或倍數者，依其規定。然修正後之刑法第33條第
        5 款則規定：「罰金：新臺幣1,000 元以上，以百元計
        算之」，而95年6 月14日修正公布之刑法施行法第1—1
        條第2 項規定：「94年1 月7 日刑法修正時，刑法分則
        編未修正之條文定有罰金者，自94年1 月7 日刑法修正
        施行後，就其所定數額提高為30倍，但72年6 月26日至
        94年1 月7 日新增或修正之條文，就其所定數額提高為
        3 倍」，比較修正前後之罰金刑輕重，該罰金刑之最低
        刑度於修法後已有加重，故以行為時之規定有利於被告
        。
      2.又刑法第62條前段原規定：「對於未發覺之罪自首而受
        裁判者，減輕其刑」，亦即必減輕其刑而無裁量餘地，
        被告行為後，刑法第62條前段有關合乎自首者則改為「
        得減輕其刑」，非必一律減輕其刑，比較新舊法結果，
        以修正前規定對於被告較為有利。
      3.被告行為時之易科罰金折算標準，係依修正前罰金罰鍰
        提高標準條例第2 條前段規定辦理，就其原定刑法罰金
        數額提高為100 倍折算1 日，則本件被告行為時之易科
        罰金折算標準，應以銀元300 元折算1 日，經換算為新
        臺幣後，應以新臺幣900 元折算為1 日。惟修正後施行
        之刑法第41條第1 項前段則規定：「犯最重本刑為5 年
        以下有期徒刑以下之刑之罪，而受六個月以下有期徒刑
        或拘役之宣告者，得以新臺幣1,000 元、2,000 元或3,
        000 元折算1 日，易科罰金。」比較修正前後之易科罰
        金折算標準結果，修正前之舊法折算規定，較有利於被
        告。
      4.綜合上述各條文修正前、後之比較，揆諸修正後刑法第
        2 條第1 項前段、後段規定之「從舊、從輕」原則，自
        應適用被告行為時之法律，即修正前刑法之相關規定及
        修正前罰金罰鍰提高標準條例第2 條規定，予以論處。
        另修正後之規定係以適用行為時法為原則，因此原判決
        雖未及比較適用，然上訴本院後，經比較新舊法，行為
        後之法律並非較有利於行為人，仍應適用行為時法，則
        原判決適用行為時法即無不當，自不構成撤銷之事由，
        併予明。
    (二)又被告於肇事後停留於案發現場，並於有偵查犯罪權限之
      機關或公務員發覺其犯罪前，主動向負責處理之高雄縣政
      府警察局湖內分局員警許家誠自承係伊駕車肇事，並表示
      願意接受裁判等情，此有臺灣高雄地方法院辦理刑事案件
      電話記錄查詢表1 份在卷可查（見原審卷第40頁），當認
      合於自首之要件，應依修正後刑法第62條前段規定減輕其
      刑。
四、原審認被告罪證明確，而適用刑事訴訟法第449 條第1 項前
    段、第3 項、第454 條第2 項，刑法第276 條第1 項、第62
    條前段，第41條第1 項前段，罰金罰鍰提高標準條例第1 條
    前段、第2 項之規定，並審酌本件交通事故造成被害人高金
    文死亡之無法彌補損害，被害人高金文酒後駕車對本件車禍
    發生亦有過失等一切情狀，量處被告有期徒刑6 月，並諭知
    易科罰金之折算標準。原審之認事用法，並無不合，量刑亦
    稱妥適。被告上訴意旨指摘原判決不當，檢察官依告訴人之
    請求，以量刑過輕為由提起上訴，均無理由，應予駁回。末
    查被告前未曾受有期徒刑以上刑之宣告，有臺灣高等法院被
    告前案紀錄表乙份在卷可憑，其因一時疏失而犯罪，於本院
    審理時業與告訴人調解成立，並另簽立和解書乙份（見本院
    二審卷第35頁、第55頁），堪認被告盡力彌補所造成之損害
    ，又其犯後坦認犯行，顯有悔意，現於國立屏東商業技術學
    院研究所就讀，有學生證影本附卷可佐（見本院二審卷第30
    頁），經此偵、審教訓，應知所警惕而無再犯之虞，本院認
    所宣告之刑以暫不執行為適當，爰併宣告緩刑2 年，以啟自
    新（修正後刑法第74條就緩刑要件及義務固有變更，惟非屬
    行為可罰性之變更，爰依裁判時法即修正後刑法諭知，最高
    法院95年度第8 次刑庭決議同此見解）。
據上論斷，應依刑事訴訟法第455 條之1 第1 項、第3 項、第36
8 條、第273 條之1 第1 項，刑法第74條第1 款，判決如主文。
中    華    民    國    95    年    8    月    31    日
                  交通法庭    審判長法  官  黃建榮
                                    法  官  林柏壽
                                    法  官  楊佩蓉
上正本證明與原本無異
不得上訴。
中    華    民    國    95    年    8     月    31    日
                                    書記官  黃國忠


司法院資訊處製作；財團法人民間司法改革基金會備份。
